【裁判字號】    97,交聲,1870
【裁判日期】    971231
【裁判案由】    違反道路交通管理處罰條例聲明異議
【裁判全文】
臺灣桃園地方法院交通事件裁定        97年度交聲字第1870號
原處分機關  交通部公路總局新竹區監理所
異  議  人
即受處分人  甲○○
上列受處分人因違反道路交通管理處罰條例案件，對於交通部公
路總局新竹區監理所中壢監理站民國97年11月7 日所為之處分（
原處分案號：壢監裁字第裁53-DB0000000號）聲明異議，本院裁
定如下：
    主  文
原處分關於甲○○駕駛汽車肇事致人重傷而逃逸，處罰鍰新臺幣
玖仟元，並吊銷駕駛執照，終身不得考領之部分撤銷。
上開撤銷部分不罰。
    理  由
一、原處分意旨略以：異議人即受處分人甲○○於民國95年12月
    25日凌晨3 時15分許，駕駛車牌號碼L5─6713號自用一般小
    客車，行經桃園縣中壢市○○路與環北路交岔路口時，與騎
    乘N5R─296號重型機車之蕭明為發生交通事故，詎異議人明
    知其駕駛上開動力交通工具肇事致蕭明為受傷，竟未停車施
    以救護，反駕車逃逸，造成蕭明為受有顱骨骨折、第一頸椎
    脫臼及第六頸椎骨折致神經性休克等傷勢而送醫後不治死亡
    。嗣經桃園縣政府警察局中壢分局接獲報案到場處理，調閱
    現場路口監視器及車籍資料後，通知異議人到案說明，並於
    上開L5─6713號自用一般小客車輪胎壁上採得血跡，乃分別
    以異議人未帶行車執照及駕駛汽車肇事致人重傷而逃逸為由
    ，開立桃警局交字第DB0000000 號舉發違反道路交通管理事
    件通知單，嗣並將該通知單交付予異議人，復就所涉犯刑法
    肇事遺棄罪部分移送予臺灣桃園地方法院檢察署偵辦。異議
    人於舉發通知單所載應到案日期前，向交通部公路總局新竹
    區監理所中壢監理站（下稱原處分機關）提出申訴，經原處
    分機關調查結果，認異議人確有上開違規行為，乃依道路交
    通管理處罰條例第14條第第2 款、第62條第4 項，違反道路
    交通管理事件統一裁罰基準及處理細則第43條、第44條、第
    67條之規定，於97年11月7 日以壢監裁字第裁53-DB0000000
    號違反道路交通管理事件裁決書，分別就行車執照未隨車攜
    帶部分裁處罰鍰新臺幣（下同）300 元，並就駕駛汽車肇事
    致人重傷而逃逸之部分裁處罰鍰9,000 元，吊銷駕駛執照，
    終生不得考領。
二、聲明異議意旨略以：其就未帶行車執照部分並不爭執，惟本
    件交通事故經法醫驗屍結果，蕭明為之死亡結果與其之駕駛
    行為間並不具有相當因果關係，且此部分亦經臺灣桃園地方
    法院檢察署檢察官為不起訴處分確定，故原處分機關認定其
    駕駛汽車肇事致人重傷而逃逸，顯與事實不符。為此，就原
    處分機關裁處其罰鍰9,000 元，並吊銷駕駛執照，終生不得
    考領部分之處分聲明異議等語。
三、經查：本件原處分機關所認定異議人駕駛汽車肇事致人重傷
    而逃逸之違規事實，因同時亦涉犯刑法之肇事遺棄罪，而經
    舉發機關移送予臺灣桃園地方法院檢察署以96年度偵字第23
    89號偵辦，惟經本院依職權調取核閱上開偵查卷宗後，該案
    之同案被告李其翰乃係供稱：當日渠駕車沿桃園縣中壢市○
    ○路往桃園中華路方向行駛，行經與環北路之交岔路口時，
    蕭明為所騎乘之機車本欲由渠左方超車，但卻直接撞上安全
    島，機車乃隨即彈起，並掉落於渠車輛左前引擎蓋後，再滑
    落於地上，渠就馬上報警處理，而於等待期間，又看到異議
    人駕車擦撞該部機車後離去等語；且觀之卷附之事故現場照
    片，事故路段中央分隔島上黃黑相間條紋之警示柱上有撞擊
    痕跡且漆面剝落，上方之黃色反光鏡亦有破裂；再由1.蕭明
    為騎乘之機車前輪胎面及左側避震桿上之黃色漆轉移痕相對
    於延平路中央分隔島黃黑色條紋相間警示柱；2.蕭明為騎乘
    之機車與第三人李其翰駕駛之左側車身均未發現兩車因接觸
    相互遺留之跡證；3.蕭明為騎乘機車前輪圈、煞車輪盤、中
    柱及後輪胎面上之藍色漆轉移痕相對於李其翰所駕車輛引擎
    蓋左側面、左後視鏡外殼、左Ａ柱及左前葉子板上深色膠質
    轉移痕及刮痕；4.異議人所駕車輛車底右側未發現與本件明
    顯相關之擦抹痕等跡證，並參以蕭明為經法醫解剖鑑定後，
    認蕭明為雖有臉部多處撕裂傷、頂骨多重性骨折、碎裂、頸
    椎斷裂等傷勢，惟其身上並無碾壓之跡象，研判該傷勢應係
    蕭明為撞擊延平路中央分隔島黃色條紋相間警示柱後，再於
    跌落地面時因安全帽已脫落且頂骨著地所造成，有法務部法
    醫研究所（96）醫鑑字第0961100002號鑑定書附於該卷可稽
    ，堪認本件事故發生之始末應係：蕭明為騎乘機車欲由左側
    超越由李其翰所駕行駛於內側車道之自用小客車，惟因閃避
    不及，機車車頭撞擊延平路中央分隔島黃黑色條紋相間警示
    柱後，彈落於李其翰所駕駛之車輛引擎蓋左側，再倒地死亡
    。至異議人所駕駛之車輛固有行經事故現場，惟僅輾壓過蕭
    明為遺留之血灘，並未輾壓過蕭明為。且臺灣桃園地方法院
    檢察署檢察官亦同此認定，有該署96年度偵字第2389號不起
    訴處分書可佐，是異議人上開所辯，即非無據，而堪以採信
    。準此，既蕭明為係自行騎乘機車失控撞擊該路口中央分隔
    島後，致受有上述傷勢而死亡，而異議人雖駕車行經上揭路
    口，然無違反交通號誌及其他違反行車注意義務之行為，亦
    無碰撞或輾壓死者之情形，自不得謂蕭明為之死亡結果與異
    議人駕車之行為間有何相當因果關係，則縱異議人駕車行經
    未予下車查看，亦與「汽車駕駛人駕駛汽車肇事致人重傷而
    逃逸」之違規構成要件有別，惟原處分機關未查，仍遽以裁
    處異議人罰鍰9,000 元，並吊銷駕駛執照、終生不得考領之
    處分，自顯有違誤。
四、綜上所述，本件異議為有理由，自應由本院將原處分經聲明
    異議部分撤銷，並另為裁定如主文第2 項所示。
據上論斷，應依道路交通管理處罰條例第87條第2 項，道路交通
案件處理辦法第20條前段，裁定如主文。
中    華    民    國    97    年    12    月    31    日
                          交通法庭    法  官     蘇昌澤
以上正本證明與原本無異。
如不服本裁定，應於裁定送達後5 日內向本院提出抗告狀。
                                      書記官     田宜芳
中    華    民    國    98    年    1     月    7     日


司法院資訊處製作；財團法人民間司法改革基金會備份。
